臺灣桃園地方法院刑事判決　　　　　　　　　　　　　九十年度交訴字第一六二號
　　公　訴　人　臺灣桃園地方法院檢察署檢察官
　　被　　　告　乙○
　　　　　　　　丙○○
　　共　　　同
　　選任辯護人　何啟熏律師
右列被告因業務過失致死案件，經檢察官提起公訴（九十年度偵續字第一二一號），
本院判決如左：
    主  文
乙○、丙○○均無罪。
    理  由
一、公訴意旨略以：被告丙○○前係桃園縣龜山鄉龍壽村坑底六十一之二號新傑實業
    股份有限公司之負責人，被告乙○則係該公司混凝土工廠之廠長，該公司為載運
    製造完成之混凝土，乃備有多輛混凝土車，並僱用甲○○（本院另以九十年度交
    訴字第一二八號審結）擔任混凝土車之司機。按之甲○○所使用之車牌號碼ＲＢ
    ─三六二號混凝土車載重極限係二十一噸，被告丙○○及乙○自負有注意義務，
    禁止司機裝載混凝土外出交貨時有超載之情事，以免混凝土車因超載導致機件發
    生金屬疲勞之狀況，進而危害到行車之安全，且依該工廠之設備、人力等客觀環
    境，亦無不能注意之處，竟疏未注意，以致前開車輛因長期超載，輪圈螺絲因此
    發生金屬疲勞之情形。嗣於民國八十八年五月三日上午甲○○駕駛車牌號碼ＲＢ
    ─三六二號混凝土車外出送貨，行經桃園縣八德市○○○街七十六號前，該車左
    後方輪胎之其中三根螺絲終告斷裂，兩具輪胎順勢脫離滾進對向車道，撞及對向
    車道由被害人林賢郎所駕駛之車牌號碼ＥＶ─八八九號機車，使其人車倒地，林
    賢郎因此受有顱骨骨折等傷害，經送醫後不治死亡。因認被告二人各涉犯刑法第
    二百七十六條第二項因業務上之過失致人於死罪嫌。
二、按犯罪事實應依證據認定之，無證據不得推定其犯罪事實。又不能證明被告犯罪
    者，應諭知無罪之判決，刑事訴訟法第一百五十四條、第三百零一條第一項分別
    定有明文。又「認定不利於被告之事實，需依積極證據，苟積極證據不足為不利
    於被告之認定時，即應為有利於被告之認定，更不必有何有利之證據。」；「告
    訴人之告訴，係以使被告受刑事訴追為目的，是其陳述是否與事實相符，仍應調
    查其他證據以資審認。」，最高法院三十年上字第八一六號判例、五十二年台上
    字第一三○○號判例著有先例。又按「刑法上之過失犯，以行為人對於結果之發
    生，應注意並能注意而不注意為成立要件，又消極的犯罪，必以行為人在法律上
    具有積極的作為義務為前提。」、「刑法上之過失犯，必須危害之發生，與行為
    人之欠缺注意，具有相當因果關係，始能成立，所謂相當因果關係，即以所生之
    結果觀察，認為確因某項因素而惹起，又從因素觀察，認為足以發生此項結果，
    始克成立。」，最高法院五十九年度台上字第二八六○號、七十二年度台上字第
    一五七九號判決亦可資參照。
三、公訴意旨認被告二人各涉犯上開罪嫌，無非係以被告二人不否認知悉前開車輛有
    超載之情事，以及告訴人之指訴、司機甲○○之陳述，與相驗屍體證明書、驗斷
    書、交通事故調查報告表等為其論據。惟訊據被告丙○○、乙○二人均堅詞否認
    犯行，被告丙○○辯稱：伊雖為公司負責人，但係負責業務規劃及財務籌措，並
    不負責車輛之保養等語。被告乙○辯稱：伊為廠長，是負責廠務，車輛應由司機
    負責等語。經查：(一)被害人林賢郎係於右述時、地因駕駛人甲○○駕駛之上開混
    凝土車輪胎螺絲斷裂，導致輪胎順勢脫離滾進對向車道而遭撞擊死亡等情，業據
    被告二人坦承不諱，核與駕駛人甲○○於警、偵訊及他案（本院九十年度交訴字
    第一二八號）審理時所述之情節相符，並有交通事故調查報告表（參相卷第十頁
    ）在卷可稽，被害人係因本件車禍事故死亡，復經臺灣桃園地方法院檢察署檢察
    官相驗屬實（參相卷第十八頁），並製有相驗屍體證明書（參相卷第二十二頁）
    在卷可稽，殆無疑義。(二)又，上述混凝土車之載重為八點七公噸，總重為二十一
    公噸，此有汽車新領牌照登記書在卷可稽（參本院卷），駕駛人甲○○受僱於新
    傑公司擔任混凝土車駕駛人，公司規定每次載運為六米，即總重約二十七公噸左
    右，復業據被告二人供承無訛，亦與駕駛人甲○○於偵查中（參偵續卷第二十九
    頁）及九十年度交訴字第一二八號案件審理中所述相符，因此，新傑公司指示司
    機超載一節，亦可資認定。至於被告二人辯稱：指示司機載重六米，尚未超出交
    通部所規定之裁罰標準之最大載重範圍，不屬於超載云云，惟查，所有之車輛出
    廠時均定有最大載重標準，此一由車輛製造廠所定之最大載重標準，與交通部對
    於車輛載重超過多少始處以罰鍰，係屬二事，前者係按不同之車輛分別定其載重
    標準，是有關車輛之安全性所定之限制，後者則係行政機關對於道路交通之管理
    所制定之裁罰標準，因此，即使司機甲○○駕駛上開車輛之載重，未超過交通部
    之裁罰標準，但如已超過車輛製造廠所訂之車輛總重，仍屬超載。本案之肇事車
    輛之總重既僅有二十一公噸，則被告二人指示司機甲○○載重六米，即約二十七
    公噸，顯已超出該部車輛出廠之最大載重，應已屬超載，所辯上開各節，不足資
    為被告二人有利之認定。(三)從而，本件所應究明者為被告二人之注意義務是否包
    括對上述車輛輪胎螺絲之檢查？以及本件肇事車輛輪胎之脫落是否與公司指示之
    超載情事有因果關係？經查：
  (一)本院前述他案審理駕駛人甲○○業務過失致死案件中，曾將本件肇事車輛之螺絲
    送請金屬工業研究發展中心鑑定，該中心於九十年十一月十五日以（九○）金企
    字第九四八號函覆：「螺絲斷裂原因錯綜複雜，且目前尚無足夠之技術可作明確
    判定。」等語（參本院卷），因此，本案輪胎之螺絲斷裂是否肇因於上述之超載
    情事，即乏直接之證據證明。
  (二)被告丙○○是新傑公司之董事，被告乙○為公司之廠長，駕駛人甲○○係領有合
    格駕駛執照之營業駕駛人，則被告二人在駕駛人之選任上，難認有何過失。而按
    汽車駕駛人行車前應注意輪胎等須詳細檢查確實有效，道路交通安全規則第八十
    九條第一項第一款定有明文，因此，汽車行車前之檢查義務人為實際駕駛人，而
    非汽車之所有人或所有人委託之管理人。被告二人分別經營、管理新傑公司，已
    僱有合格之駕駛人負責駕駛車輛，自無可能在每次公司所有之營運用車輛出車時
    ，均將車輛作詳細之檢查，遑論位於無法目視即知之輪胎螺絲之檢驗。此外，車
    輛本身是經由高度之科技技術所製造而成，若非具有該方面之專業技術及工具，
    殊難以進行精密之判斷或處理，從而，被告二人並無汽車行車前之檢查義務自不
    待言。
  (三)綜上，本件尚乏積極之證據證明斷裂之螺絲是肇因超載，自難遽認被告二人指示
    超載，與螺絲之斷裂有因果關係，且被告二人並非汽車之實際駕駛人，自無對汽
    車進行行車前之檢查義務，自難認被告二人就本件車禍事故有何過失言。此外，
    復查無其他積極證據足以證明被告二人就本件車禍事故，有何過失之犯行，
    二人既無過失，揆諸首揭規定及說明，自應為被告二人無罪諭知。
據上論斷，應依刑事訴訟法第三百零一條第一項，判決如主文。
本案經檢察官陳美華到庭執行職務。
中      華      民      國    九十一    年      九      月    二十四    日
                                臺灣桃園地方法院刑事第四庭
            審判長法官  陳  世  宗
                                          法官  蔡  榮  澤
                                          法官  李  桂  英
右正本證明與原本無異。
如不服本判決，應於判決送達後十日內向本院提出上訴狀( 應附繕本 )，上訴於
臺灣高等法院。
                                        書記官  張  淑  芬
中      華      民      國    九十一    年      九      月     三十     日
